臺灣桃園地方法院刑事判決　　　　　　　 96年度訴字第893號
公　訴　人　台灣桃園地方法院檢察署檢察官
被　　　告　丁○○
被　　　告　甲○○
　　　　　　　　　　（
共　　　同
指定辯護人　本院公設辯護人丙○○
上列被告等因強盜等案件，經檢察官提起公訴（96年度偵字第45
89號），本院判決如下︰
    主  文
丁○○共同意圖為自己不法之所有，攜帶兇器、於夜間侵入住宅
，以強暴、脅迫至使不能抗拒，而取他人之物，處有期徒刑玖年
。又共同意圖為自己不法之所有，以不正方法由自動付款設備取
得他人之物，處有期徒刑伍月。應執行有期徒刑玖年貳月。
甲○○共同意圖為自己不法之所有，攜帶兇器、於夜間侵入住宅
，以強暴、脅迫至使不能抗拒，而取他人之物，處有期徒刑柒年
肆月。又共同意圖為自己不法之所有，以不正方法由自動付款設
備取得他人之物，處有期徒刑月。應執行有期徒刑柒年陸月。
    事  實
一、丁○○與甲○○係男女朋友關係，因甲○○與乙○○為社區
    鄰居，曾聽聞乙○○經濟狀況優渥，竟共同基於意圖為自己
    不法所有之犯意聯絡，於民國九十六年二月十五日二十時十
    分許，由甲○○騎乘車號RG二－二八二號輕型機車搭載丁○○前往乙○○位在桃園縣八德市○○○街三三巷三五號三號
    三樓住處附近之桃園縣八德市○○路口，再由丁○○攜帶其
    所有不具殺傷力，惟客觀上對人之生命、身體具危險性可供
    兇器使用之玩具手槍一支及手銬三副，自行步行至乙○○住
    處大樓，確定乙○○尚未返家後，便至樓梯間等待乙○○歸
    來。同日夜間二十二時二十分許，乙○○下班返家正要開門
    進屋時，丁○○即持前揭玩具手槍抵住乙○○，以此方式脅
    迫乙○○進入家中坐好，自己亦無故侵入乙○○之住宅，並
    以手銬銬住乙○○手腳，以毛巾綁住乙○○嘴巴之強暴方式
    ，致使乙○○不能抗拒後，進入房內搜尋財物，先自乙○○
    之皮包內取走郵局、合作金庫、上海銀行之金融卡各一張，
    並命乙○○說出金融卡之密碼，再自房中取得新台幣（下同
    ）四百元、金戒指一枚、金墜子一個、女性飾品一批、國民
    身分證、機車駕駛執照各一張、NIKON 單眼數位相機一台（
    含相機提包一個、記憶卡一張）、SANSUNG 數位相機一台、
    鑰匙二串。為避免乙○○事後報警及確保乙○○會繼續匯錢
    至郵局帳戶以供其提領，丁○○於離去前拿出二顆安眠藥餵
    食乙○○服用，待乙○○因藥性發作而陷於昏睡後，無故以
    前揭NIKON 單眼數位相機竊拍乙○○之下半身裸照（妨害秘
    密部分未據告訴），並留下紙條表示：我希望妳能幫我，我
    希望拿到四十萬元，餘額請匯入郵局帳戶內，不要報警，否
    則我將公布妳的裸照等加害名譽之字句，脅迫乙○○交付金
    錢後離去。甲○○於翌（十六）日凌晨二時許以公用電話撥
    打其所有交與丁○○使用之0000000000號行動電
    話，確認丁○○已得手後，二人約於桃園縣八德市○○路與
    高城路交岔口附近之永和豆漿大王碰面，再由甲○○騎乘前
    揭機車搭載丁○○離去。於同日凌晨四時許，二人騎乘前揭
    機車前往桃園縣桃園市○○○路二四六號民生郵局，由甲○○持乙○○之郵局金融卡至該郵局之自動提款機，輸入依前
    開方式取得之金融卡密碼，使自動提款機誤認其為有權提領
    之人，自乙○○郵局帳戶提領現金六萬元、四萬元，甲○○
    分得一萬元，餘款則由丁○○分得，二人並至桃園縣桃園市
    ○○○街底將前揭玩具手槍、手銬丟棄於該處之空地草叢內
    。嗣乙○○清醒後報警處理，為警調閱相關監視系統後，於
    九十六年二月十八日上午七時三十分許，在桃園縣八德市○○街四九０巷一七一號持台灣桃園地方法院檢察署檢察官核
    發之拘票拘提甲○○到案、於同日上午九時四十分許，在台
    北縣新莊市○○路一一九巷五號七樓持台灣桃園地方法院檢
    察署檢察官核發之拘票拘提丁○○到案，因而循線查獲上情
    。
二、案經桃園縣政府警察局八德分局報請台灣桃園地方法院檢察
    署檢察官偵查後起訴。
    理  由
一、證據能力：
  (一)本件認定事實所引用之本件卷內所有文書證據、物證，並無
    證據證明係公務員違背法定程序所取得，被告丁○○、甲○○及辯護人於本院審理終結前就卷內所有之卷證資料之證據
    能力均表示無意見，且卷內之文書證據，亦無刑事訴訟法第
    一百五十九條之四之顯有不可信之情況與不得作為證據之情
    形，則依刑事訴訟法第一百五十九條之五之規定，本件認定
    事實所引用之本件卷證所有文書證據、物證等證據，均有證
    據能力。
  (二)刑事訴訟法第一百五十九條第一項雖規定，被告以外之人於
    審判外之言詞或書面陳述，除法律有規定外，不得作為證據
    。然同法第一百五十九條之五第一項、第二項亦規定，被告
    以外之人於審判外之言詞或書面陳述，經當事人於審判程序
    同意作為證據，法院審酌該言詞陳述或書面陳述作成時之情
    況，認為適當者，亦得為證據；當事人、代理人或辯護人於
    法院調查證據時，知有第一百五十九條第一項不得為證據之
    情形，而未於言詞辯論終結前聲明異議者，視為有前項之同
    意。經查，證人即被害人乙○○、共同被告丁○○、甲○○
    於警詢之證述，經檢察官引為證據，而被告丁○○、甲○○
    於本院準備及審判程序中均未對證人乙○○及其他共同被告
    於警詢之證述聲明異議，依前揭法條，應視為有同法第一百
    五十九條之五第一項之同意，而本院審酌證人乙○○係由警
    察製作筆錄，詢問過程亦無何不當或違法之情事，且與被告
    丁○○所述相符，認將被害人之證述作為證據，並無不當，
    依前揭法條，自有證據能力，得為證據。
  (三)按被告以外之人於審判外之言詞或書面陳述，除法律有規定
    者外，不得作為證據；被告以外之人於偵查中向檢察官所為
    之陳述，除顯有不可信之情況者外，得為證據，刑事訴訟法
    第一百五十九條第一項、第一百五十九條之一第二項分別定
    有明文。經查，證人乙○○、被告丁○○、甲○○於檢察官
    前所為之證述，業經具結，且亦無何顯有不可信之情況，依
    前揭法條，自應有證據能力。
二、訊據被告丁○○對有於前揭時、地強盜、以不正方法由自動
    付款設備取得他人之物等犯行均坦承不諱，惟辯稱並未與被
    告甲○○有犯意之聯絡，被告甲○○不知其要對乙○○為強
    盜行為云云。被告甲○○矢口否認有何強盜之犯行，辯稱不
    知被告丁○○係要向乙○○強盜云云。
三、經查：
  (一)被告丁○○於警詢時供稱：於九十六年二月十五日二十時許
    ，我在桃園縣八德市○○○街三三巷三五號公寓大樓門內一
    樓樓梯間，等待乙○○返家，於二十二時許見乙○○返家即
    尾隨在後，見乙○○開啟大門之際，我從腰際將預藏槍枝取
    出對乙○○稱我有事要跟你談你不要叫，就不會傷害妳。乙○○開門讓我進入後，我立即以手銬將被害人手反銬、腳銬
    住，並將被害人關其表妹房間內，再至浴室內拿毛巾將被害
    人綁住口部後開始搜括被害人屋內財物。我為避免乙○○報
    案而逼其吞下預藏之安眠藥膠囊二粒，及脅迫被害人繼續匯
    錢至其郵局戶頭內讓我持該提款卡持續領錢，為免未繼續匯
    錢，趁被害人睡著前將其外、內褲脫下，再用NIKON 單眼數
    位相機強拍裸照，離開前用左手留字條稱要求另外匯四十萬
    （見偵查卷第一二至一三頁）；於偵查中供稱：當時我有拿
    槍，手銬放在口袋裡。有用手銬把乙○○銬起來，因為我擔
    心她告訴我的提款卡密碼是假的，所以有用相機拍乙○○之
    裸照，離開時有拿二顆安眠藥給乙○○吃（見偵查卷第九０
    至九一頁）；於本院訊問時供稱：我先至乙○○家敲門，但
    乙○○家沒人，我就走到一樓等乙○○回家，乙○○後來十
    點多回家，我跟著她一起上樓，她開門時，我就持槍抵位被
    害人的肩膀部位，說我有事要跟她商量，就跟被害人進去房
    內，後來，我請被害人從客廳到房內，用手銬銬住她手腳，
    並拿毛巾綁她嘴巴，搜索她的財物（本院聲羈卷第一四頁）
    等情明確，是被告丁○○確有持玩具手槍抵住乙○○，並以
    手銬銬住乙○○之手腳，以毛巾綁住乙○○之嘴後，搜尋取
    走乙○○之財物，且餵食乙○○服用安眠藥，並待其昏迷時
    ，對其拍攝裸照等行為，洵堪認定。
  (二)被告丁○○於本院審判中雖改稱其並未以玩具手槍抵住乙○○，而係以手機抵住乙○○云云。然查，乙○○於警詢及偵
    查中證稱：當我要開門進入屋內，突然有一名陌生男子持槍
    押住我，進入我屋內；當天晚上十點回家時，我要開三樓的
    門時，丁○○就持槍從樓下跑下來，跟我說他注意我很久了
    ，叫我進屋內等情明確（見偵查卷第二五、一００頁），與
    被告丁○○於警詢之供稱相符，是被告丁○○於本院更易其
    詞，顯係事後卸責之詞，難認可採。
  (三)被告丁○○於審判中自承有取走乙○○所有之女性飾品一批
    、國民身分證、機車駕駛執照、NIKON 單眼數位相機一台（
    含相機提包一個、記憶卡一張）、SANSUNG 數位相機一台、
    鑰匙二串（見審判筆錄第二四頁），惟矢口否認有取走現金
    四百元、金戒指一枚、金墜子一個，經查，被告丁○○於警
    詢時自承有自乙○○處取走現金四百元、金戒指一個、金墜
    子一個（見偵查卷第一二頁）；於偵查中亦再次自承有從乙○○身邊拿走現金四百元，並有取走金戒指、金墜子（見偵
    查卷第九０至九一頁），核與證人乙○○證稱被告丁○○有
    取走其郵局、合作金庫、上海銀行三張提款卡、金戒指一個
    （重約一錢多）、金墜子一個（重約二錢）、NIKON 單眼數
    位相機一台、SANSUNG 數位相機一台等情相符（見偵查卷第
    二五頁），另被告甲○○亦供稱當天其見到被告丁○○取回
    之物有提款卡、身分證、駕照、相機、金戒指、金墜子等物
    （見審判筆錄第六頁），是被告自乙○○處取得之財物為現
    金四百元、金戒指一個、金墜子一個、女性飾品一批、國民
    身分證、機車駕駛執照、NIKON 單眼數位相機一台（含相機
    提包一個、記憶卡一張）、SANSUNG 數位相機一台、鑰匙二
    串，自堪認定。
  (四)被告甲○○自承當天係其騎乘車號RG二－二八二號輕型機車
    搭載被告丁○○前往乙○○住處附近之桃園縣八德市○○路
    口，其再返回桃園縣八德市○○路麥當勞等候被告丁○○，
    至麥當勞關門後其即先返回租屋處休息，約十六日凌晨二時
    許其至桃園縣八德市○○路上之永和豆漿大王，以公用電話
    撥打其所有交與丁○○使用之0000000000號行動
    電話，約五分鐘後被告丁○○即過來會合，其再載被告丁○○返回租屋處等情（見審判筆錄第二八頁、本院聲羈卷第一
    九頁），核與被告丁○○於本院結證稱：當時是從麥當勞離
    開，被告甲○○載我往中壢方向，在紅綠燈的時候我下車等
    語相符（見審判筆錄第一四頁），且有監視器翻拍被告甲○○搭載被告丁○○之照片六幀在卷可稽（見偵查卷第五七、
    五九至六０頁），是被告丁○○前往乙○○住處強盜，係由
    被告甲○○進行接送，自無疑義。
  (五)被告丁○○供稱：郵局金融卡密碼是乙○○怕我傷害她，所
    以主動告訴我的（見本院聲羈卷第一五頁），核與證人乙○○證稱：當時因為自由受限，所以他（即被告丁○○）逼問
    我提款卡密碼，我不得不老實說出等語相符，足徵被告丁○○係以強暴、脅迫之方式取得乙○○之郵局金融卡密碼。又
    被告甲○○供稱：被告丁○○拿提款卡給我叫我去領，我們
    二人是一起去桃園市○○○路二四六號民生郵局提領，共提
    領二次，一次六萬元，一次四萬元，是由被告丁○○跟我說
    密碼後由我親自提領，被告丁○○將其中一萬元給我，其餘
    九萬元被告丁○○拿去（見審判筆錄第六頁），核與被告丁○○證稱：我與被告甲○○共乘機車於九十六年二月十六日
    凌晨四時許，至桃園市民生郵局前提款機，由被告甲○○下
    車持乙○○郵局提款卡分兩次領現金十萬元。乙○○郵局密
    碼是乙○○告知我的，我將提領贓款給予被告甲○○一萬元
    ，其餘我全部取走等情相符（見偵查卷第一三頁），此外復
    有監視器翻拍被告甲○○提款之照片六幀可按（見偵查卷第
    五六、六一至六二頁），是被告丁○○有取得乙○○之郵局
    金融卡並命其告知密碼，後由被告甲○○持該金融卡，至民
    生郵局自動提款機輸入密碼，致使自動提款機誤認其為有權
    提領之人，自乙○○郵局帳戶提領現金等情，自屬無疑。
  (六)按自己共同犯罪之意思，參與實施犯罪構成要件以外之行為
    ，或以自己共同犯罪之意思，事先同謀，而由其中一部分人
    實施犯罪之行為者，均為共同正犯（參閱大法官會議釋字第
    一０九號要旨）。被告甲○○矢口否認有何強盜之犯行，辯
    稱不知被告丁○○係要向乙○○強盜云云，被告丁○○亦辯
    稱被告甲○○不知其要對乙○○為強盜行為云云。然查，被
    告甲○○於警詢中供稱：是被告丁○○提議要去強盜乙○○
    的。因為我聽我母親講說乙○○有錢，而由我提供給被告丁○○知道；我們事先有勘查乙○○的住家狀況，我在月初的
    時候，與被告丁○○共去勘查二次；我們有計畫過要用安眠
    藥將乙○○昏迷，然後脫光乙○○衣物拍照並恐嚇她，是被
    告丁○○提議的等情明確（見偵查卷第二一至二二頁）。被
    告甲○○事後雖翻異前詞，稱以為被告丁○○係要去向乙○○借錢，然被告甲○○於本院訊問時供稱：案發前我們由民
    富二街租屋處出發前往麥當勞時，我就知道被告丁○○有帶
    手槍、手銬，且乙○○與被告丁○○並不認識（見本院聲羈
    卷第一九頁、審判筆錄第三頁），依常理而言，被告丁○○
    與乙○○既不相識，豈有向該不認識之人借錢，且借錢時還
    攜帶玩具手槍、手銬之理，是被告甲○○事後所辯，顯無可
    採。況被告甲○○亦自承當天見到被告丁○○取回之物有提
    款卡、身分證、駕照、相機、金戒指、金墜子等物，而向人
    借錢係不會取得身分證件及相機等情明確（見審判筆錄第六
    頁），被告甲○○明知向人借款不應取得提款卡、相機、身
    分證件等物，仍與被告丁○○共同持乙○○之郵局金融卡前
    往提款機領款，並分得一萬元，顯見被告甲○○知被告丁○○係前往乙○○處強盜，再參以被告丁○○證稱：我跟被告
    甲○○於強盜前一星期前有跟蹤被害人返家一次，查看地形
    多次，強盜時只有我一人前往是因為被告甲○○與乙○○認
    識，會曝光，所以強盜前與被告甲○○約定由我前往，被告
    甲○○騎乘機車接應等情（見偵查卷第一三頁），是被告甲○○顯與被告丁○○有事先同謀，推由被告丁○○進行強盜
    之行為，參諸前揭大法官會議解釋意旨，被告丁○○、甲○○對本件犯行自屬共同正犯。
  (七)按刑法上所稱之「兇器」，係指具有危險性，可資行兇，使
    人之身體安全發生危害之器具而言，而玩具手槍無論係金屬
    槍身或係塑膠材質，質地均甚為堅硬，持該槍技敲擊人，足
    以造成傷害，自屬兇器（參照最高法院九十一年度台上字第
    五一九六號判決要旨）。被告丁○○、甲○○強盜所用之玩
    具手槍雖未扣案，惟參諸前揭判決要旨，上開物品客觀上足
    對人之身體、生命構成威脅，自可供作兇器使用。
  (八)綜上，被告等所辯均不足採信，本件事證明確，被告等犯行
    堪予認定，應依法論科。
四、按刑法上之恐嚇取財罪，係以將來之惡害恫嚇被害人，使之
    交付財物，若當場對被害人施以強暴脅迫，達於不能抗拒之
    程度，或原為恐嚇取財，進而實施強暴脅迫，即均係強盜行
    為，不能再論以恐嚇取財罪名（最高法院九十一年度台上字
    第二六五三號判決要旨參照）。核被告等所為，係犯刑法刑
    法第三百三十條第一項之攜帶兇器、夜間侵入住宅強盜罪及
    第三百三十九條之二第一項以不正方法由自動付款設備取得
    他人之物罪。被告二人就上述犯行有犯意之聯絡及行為之分
    擔，皆為共同正犯。被告等所犯前開二罪，犯意各別，行為
    互殊，應予分論並罰。至公訴意旨另稱被告等對乙○○拍攝
    裸照之行為尚涉犯刑法第三百零四條之強制罪嫌部分，因被
    告丁○○對乙○○為此行為時，乙○○本即因其強盜行為而
    於其實力支配之下，而被告丁○○為此行為亦係為避免乙○○報警及確保乙○○會繼續匯錢至郵局帳戶以供其提領，故
    此行為仍應屬強盜犯行整體階段行為，尚難予以切割後再獨
    立認定被告等此部分行為另涉刑法第三百零四條之強制罪嫌
    。又被告丁○○雖以裸照恐嚇乙○○要求其匯款至郵局帳戶
    供其提領，然此部分係為確保其強盜行為之成果，在行為人
    主觀上，既係基於一個強盜之單一犯意為之，客觀上又屬一
    個接續進行之強盜行為，自應認係一個強盜行為，不另論以
    恐嚇取財罪。檢察官於起訴書事實欄內已載明被告等以不正
    方法由自動付款設備取得他人之物之事實，惟於所犯法條漏
    未敘及，本院自得審酌，併此敘明。檢察官求處被告丁○○
    有期徒刑十二年，雖非無據，然審酌被告等之素行、因經濟
    狀況不佳而犯案之動機、目的、持玩具手槍遂行犯罪之手段
    、對被害人乙○○及社會治安所造成之危害及影響、犯後猶
    飾詞否認等一切情狀，認各量處如主文所示之刑為宜，並定
    其應執行之刑。檢察官另請求依刑法第九十條第一項對被告
    丁○○宣告強制工作，然本院審閱被告丁○○之前科資料及
    卷附證據，尚難認被告丁○○有犯罪之習慣或因遊蕩或懶惰
    成習而犯罪，故認尚無宣告強制工作之必要。未扣案之玩具
    手槍一支、手銬三副，雖為被告等所有，供犯罪所用之物，
    然業經被告等丟棄，業據被告丁○○供述屬實（見審判筆錄
    第二六頁），爰不為沒收之諭知，附此敘明。
據上論斷，應依刑事訴訟法第二百九十九條第一項前段，刑法第
二十八條、第三百三十條第一項、第三百三十九條之二第一項、
第五十一條第五款，刑法施行法第一條之一第一項、第二項但書
，判決如主文。
本案經檢察官姚重珍到庭執行職務。
中　　華　　民　　國　　96　　年　　6 　　月　　 6　　日
                  刑事第一庭審判長法　官　曾淑華
                                  法  官  朱美璘
                                  法  官  王耀興
以上正本證明與原本無異。
如不服本判決書應於送達後10日內向本院提出上訴狀。
                                  書記官  劉晨輝
中　　華　　民　　國　　96　　年　　6 　　月　　11　　日
附錄本案論罪科刑法條全文
刑法第330 條
犯強盜罪而有第321 條第1 項各款情形之一者，處7 年以上有期
徒刑。
刑法第339-2條
意圖為自己或第三人不法之所有，以不正方法由自動付款設備取
得他人之物者，處三年以下有期徒刑、拘役或一萬元以下罰金。
以前項方法得財產上不法之利益或使第三人得之者，亦同。
